臺灣臺北地方法院刑事判決　　　　　　　　　　　　九十二年度訴緝字第一五一號
　　公　訴　人　臺灣臺北地方法院檢察署檢察官
　　被　　　告　癸○○
右列被告因搶奪等案件，經檢察官提起公訴（九十二年度偵字第九０三四號、第一０
七一七號、第一一六四三號），本院判決如左：
    主  文
癸○○無罪。
    理  由
一、公訴意旨略以：同案被告甲○○、乙○○共同意圖為自己不法之所有，並基於搶
    奪之概括犯意聯絡，由同案被告甲○○向被告癸○○借得車號ＢＡＨ—六三六號
    重型機車，與同案被告乙○○以該機車相互搭載，自民國九十一年十二月初某日
    起，至九十二年四月二日十五時四十分止，連續在臺北縣新店市、中和市及臺北
    市大安區、信義區、文山區、南港區等地如附表所載之地點，以被搭載者從行走
    於路上之被害人後方強力拉扯之方式，搶奪如附表所示被害人揹於側肩或手提之
    皮包，搶得如附表所示損失財物欄所載財物。九十二年四月二日十四時四十五分
    許，同日十五時四十分許，同案被告乙○○、甲○○在附表編號九、十所示地點
    ，搶奪庚○○、曾玫玲所有皮包後，庚○○、曾玫玲報警處理，為警循線查獲（
    甲○○、乙○○業經本院判決確定），因認被告癸○○涉犯刑法第三十條第一項
    、第三百二十五條幫助搶奪罪嫌云云。
二、按犯罪事實，應依證據認定之，無證據不得認定犯罪事實；又不能證明被告犯罪
    者，法院應諭知無罪之判決，刑事訴訟法第一百五十四條第二項、第三百零一條
    第一項分別定有明文。又刑事訴訟法第一百六十一條第一項規定：檢察官就被告
    犯罪事實，應負舉證責任，並指出證明之方法。因此，檢察官對於起訴之犯罪事
    實，應負提出證據及說服之實質舉證責任。倘其所提出之證據，不足為被告有罪
    之積極證明，或其指出證明之方法，無從說服法院以形成被告有罪之心證，基於
    無罪推定之原則，自應為被告無罪判決之諭知，最高法院九十二年度臺上字第一
    二八號判例參照。
三、公訴人認被告涉犯幫助搶奪罪嫌，無非係以：被告癸○○明知同案被告甲○○、
    乙○○從事搶奪犯行，仍將其所有之車號ＢＡＨ—六三六號重型機車借予同案被
    告甲○○，提供同案被告甲○○、乙○○本件搶奪犯行之助力等語，資為論據。
    訊據被告癸○○堅決否認有公訴人所指右開犯行，辯稱：將機車借予甲○○，並
    不知道甲○○要做什麼，對於乙○○、甲○○用其機車觸犯搶奪犯行，並不知情
    等語。經查：
  (一)本件同案被告乙○○、甲○○共同意圖為自己不法之所有，並基於搶奪之概括犯
    意聯絡，由同案被告甲○○向被告癸○○借得車號ＢＡＨ—六三六號重型機車，
    與同案被告乙○○相互搭載，自九十一年十二月初某日起，至九十二年四月二日
    十五時四十分止，連續在如附表所示之地點，以被搭載者從行走於路上之被害人
    後方強力拉扯之方式，搶奪如附表所示被害人揹於側肩或手提之皮包財物等情，
    業據同案被告乙○○、甲○○坦承不諱，並經附表所示之被害人及證人陳勇至指
    訴明確，且有華琪銀樓負責人蔡雅琪提出金飾買入登記簿節本一紙及華琪銀樓照
    片一幀附卷可憑，及印章一枚、皮包及手提包共三只、筆記型電腦一部、護身金
    卡一張、國民健康保險卡一張、信用卡三張、眼鏡一付、新光三越購物簽帳單一
    紙、統一發票二紙、行動電話四具、現金新台幣（下同）五千零八十六元等物扣
    案可證，事證明確，經本院分別於九十二年七月三日以九十二年度訴字第八八六
    號判處乙○○有期徒刑一年二月；同年十二月二十三日以九十二年度訴緝字第一
    六七號判處甲○○有期徒刑一年六月確定在案；被告癸○○對於同案被告乙○○
    、甲○○確有公訴人所指右開搶奪犯行，及確曾將上開重型機車借予被告甲○○
    等情，亦不否認（見本院九十二年八月二十一日訊問筆錄、九十二年九月四日準
    備程序筆錄），並於警訊中陳稱：係於九十二年一月間某日發現甲○○身上有五
    萬餘元現金，追問之下甲○○才告訴我是與乙○○去搶來的等語（九十二年偵字
    第九０三四號偵查卷宗第三一頁），同案被告甲○○亦供稱：我搶得之贓款都花
    費在日常生活上，癸○○原本不知道我犯搶奪案，我今年一月份告知她她才知悉
    等語（同偵卷宗第十八頁），公訴人右開所指，固非全然無據。
  (二)然而，被告癸○○於警訊中陳稱：九十二年一月我知悉甲○○與乙○○涉嫌機車
    搶奪後，我並沒有故意把車借給他去行搶將所得作為二人之花用，因為甲○○沒
    有代步工具，所以我才將車借給他使用、甲○○告知我他沒有用我的機車行搶等
    語（同偵卷第三一頁），同案被告甲○○警訊中亦陳稱：癸○○知道後，有勸我
    不要犯案等語（同偵卷第十八頁），則就令被告癸○○於九十二年一月間知悉同
    案被告甲○○、乙○○搶奪情事後，仍將機車借予甲○○使用，亦難遽認被告癸○○主觀上有何幫助搶奪之犯意。
  (三)次參以被告癸○○於警訊中陳稱：ＢＡＨ—六三六號機車平日均由我與甲○○二
    人共同使用，甲○○每日十三時負責以該車載我上班後就交由甲○○騎走，晚上
    二十二時他來載我下班等語（九十二年偵字第九０三四號偵卷第三十、三一頁）
    ，偵查中陳稱：我平時上班，摩托車借甲○○，甲○○告訴我他在檳榔攤工作等
    語（九十二年度偵字第一０七一七號偵卷第一八九頁），於本院陳稱：是甲○○
    向我借車。甲○○載我去上班，然後他要騎去上班，他等我下班會來載我。我上
    班時間從下午一點至晚上十點，他十二點多送我去上班等語（本院九十二年訴字
    第八八六號刑事卷第九五至九八頁），其陳述前後一致，且與同案被告甲○○於
    本院陳稱：我載癸○○上班，那一陣子都是我載她上班，我工作辭掉，要去找工
    作，差不多九十一年十一月那時候。‧‧我九十二年一月時有工作，在檳榔攤工
    作，我載檳榔需要用車，就跟她借車，晚上就接他下班。我每天跟她借車等語（
    本院九十二年度訴緝字第一六七號刑事卷第三二、三三頁），互核相符，而被告
    癸○○自九十一年三月二十一日起任職於「囍悅婚紗攝影禮服名店」，上班時間
    為每日十三時至二十二時等情，復有該店出具之員工職務證明書一紙附於本院卷
    可稽，同案被告乙○○警訊中亦陳稱：癸○○白天上班時，車子就交由甲○○使
    用、這段時間（本件犯罪期間）我們沒有三人（被告癸○○、同案被告甲○○、
    乙○○）一起出去過等語明確（九十二年度偵字第一０七一七號偵卷第一一三頁
    、本院九十二年度訴字第八八六號刑事卷第五七頁），足見被告癸○○前開陳稱
    ：該機車平日係由伊與甲○○共同使用，甲○○載伊上班後就將車騎走，晚上再
    來載伊下班，借車給甲○○是讓甲○○工作使用或找工作等情，並非子虛，則被
    告癸○○並非刻意基於不法目的而將該機車交予甲○○使用等情，亦堪認定。
  (四)並參之被告癸○○偵查中陳稱：甲○○沒有將行搶所得交給我使用或典當等語（
    九十二年度偵字第九０三四號偵卷第三一頁），此與同案被告乙○○於本院陳稱
    ：搶回來的東西沒有分給癸○○等語（本院九十二年訴字第八八六號刑事卷第五
    五頁），互核相符，被告癸○○既非直接分得贓物，則就令甲○○將搶得之財物
    充作其與癸○○二人日常生活開銷等情屬實，亦難據此逕為不利於被告癸○○之
    認定。
四、綜上所述，本院尚無從依公訴人所提證據，認定被告癸○○係基於幫助之意思，
    提供本件搶奪犯行之助力。公訴人所提證據，既不足為被告有罪之積極證明，其
    指出證明之方法，亦無從說服本院形成被告有罪之心證，此外，本院復查無其他
    積極證據足認被告涉有公訴人所指幫助搶奪罪嫌，本件不能證明被告犯罪，揆諸
    首揭說明，應為無罪之諭知。
據上論斷，應依刑事訴訟法第三百零一條第一項，判決如主文。
本件經檢察官陳弘杰到庭執行職務。
中　　　華　　　民　　　國　　九十三　　年　　　三　　　月　　二十五　　日
                                    臺灣臺北地方法院刑事第五庭
                                        審判長法  官  黃程暉
                                              法  官  楊晉佳
                                              法  官  高偉文
右正本證明與原本無異。
如不服本判決，應於判決送達後十日內向本院提出上訴狀（應抄附繕本）。告訴人或
被害人如對於本判決不服者，應具備理由請求檢察官上訴，其上訴期間之計算係以檢
察官收受判決正本之日期為準。
                                              書記官  張華瓊
中　　　華　　　民　　　國　　九十三　　年　　　三　　　月　　二十五　　日
附表
┌───┬───────┬─────────┬───┬─────────┐
│項  次│時          間│發   生    地   點│被害人│損   失    財   物│
├───┼───────┼─────────┼───┼─────────┤
│  一  │九十二年一月十│臺北縣新店市○○街│郭頌真│現金一千四百元、金│
│      │二日晚間七時五│廿一巷巷口        │      │融卡一張、信用卡二│
│      │分            │                  │      │張                │
├───┼───────┼─────────┼───┼─────────┤
│  二  │九十二年一月三│臺北縣新店市○○路│子  ○│現金新臺幣六萬元、│
│      │十日下午五時許│一段八三號前      │      │美金三百元、提款卡│
│      │              │                  │      │一張、行動電話一具│
│      │              │                  │      │及金飾一只（約一兩│
│      │              │                  │      │重）              │
├───┼───────┼─────────┼───┼─────────┤
│  三  │九十二年三月十│臺北縣新店市○○路│丙○○│現金六千元、信用卡│
│      │一日下午五時許│五○巷四號前      │      │三張、提款卡二張、│
│      │              │                  │      │皮包一只及行動電話│
│      │              │                  │      │一具              │
├───┼───────┼─────────┼───┼─────────┤
│  四  │九十二年三月十│臺北市○○區○○街│壬○○│筆記型電腦一部、護│
│      │五日晚間七時五│卅三巷巷口        │      │身金卡一張、行動電│
│      │時五分        │                  │      │話二具及金融卡三張│
│      │              │                  │      │、現金二千元      │
├───┼───────┼─────────┼───┼─────────┤
│  五  │九十二年三月廿│臺北縣永和市○○路│己○○│現金七百元、皮夾一│
│      │三日晚間八時許│一○五巷巷內      │      │只及行動電話一具  │
├───┼───────┼─────────┼───┼─────────┤
│  六  │九十二年三月廿│臺北縣中和市○○街│戊○○│現金八百元、證件五│
│      │四日晚間九時許│廿六號前          │      │張及行動電話二具  │
├───┼───────┼─────────┼───┼─────────┤
│  七  │九十二年三月廿│臺北縣新店市○○路│辛○○│手提包一只、國民健│
│      │九日下午一時許│四二巷            │      │康保險卡一張、信用│
│      │              │                  │      │卡三張、眼鏡一付  │
├───┼───────┼─────────┼───┼─────────┤
│  八  │九十二年三月卅│臺北縣新店市○○路│丁○○│印章一枚、小皮包一│
│      │一日下午三時四│一一七巷十一號前  │      │只、現金八千元、護│
│      │十分          │                  │      │照一本、信用卡及國│
│      │              │                  │      │民身分證各一張、行│
│      │              │                  │      │動電話一具        │
├───┼───────┼─────────┼───┼─────────┤
│  九  │九十二年四月二│臺北市○○街一六四│庚○○│皮夾一只、信用卡四│
│      │日下午二時五十│巷七二號前        │      │張、金融卡三張、國│
│      │分            │                  │      │民身分證、國民健康│
│      │              │                  │      │保險卡各一張、印章│
│      │              │                  │      │一枚、行動電話一具│
│      │              │                  │      │及現金六千元      │
├───┼───────┼─────────┼───┼─────────┤
│  十  │九十二年四月二│臺北市南港區研究院│曾玫玲│皮包一只、國民身分│
│      │日下午三時四十│路二段十二巷五七弄│      │證一張、信用卡三張│
│      │分            │底                │      │、金融卡四張、駕駛│
│      │              │                  │      │執照一張、行車執照│
│      │              │                  │      │一張、印鑑五顆及現│
│      │              │                  │      │金六百六十元      │
└───┴───────┴─────────┴───┴─────────┘
